【裁判字號】    89,簡上,172
【裁判日期】    890505
【裁判案由】    違反公司法
【裁判全文】
臺灣臺北地方法院刑事判決                        八十九年度簡上字第一七二號
    上  訴  人  丙○○
    即  被  告
右列上訴人因違反公司法案件，不服甲○臺北簡易庭八十九年度北簡字第一一八二號
，中華民國八十九年五月五日第一審簡易判決（聲請簡易處刑案號：八十九年度偵字
第四二三五號），提起上訴，甲○管轄第二審之合議庭，認為應適用通常程序審判，
並自為第一審判決如左︰
    主  文
原判決撤銷。
丙○○無罪。
    理  由
一、公訴意旨以：被告丙○○係設於台北市○○○路○段一五一號三樓之十三（檢察
    官聲請簡易處刑書誤載為台北市○○○路○段一五號三樓之十三）金綿羊企業有
    限公司之負責人，明知該公司未經主管機關核准經營食品、開心果加工業務，竟
    自民國（下同）八十八年一月間某日起，擅自在台北縣樹林市○○路○段二十二
    之二十九號經營上開業務，違反公司不得經營登記範圍以外之業務規定，迄於八
    十九年一月十二日，在上址為台北縣政府人員查獲。因認被告涉有公司法第十五
    條第三項、第一項之罪嫌。
二、按犯罪事實應依證據認定，無證據不得推定其犯罪事實；又不能證明被告犯罪者
    ，應諭知無罪之判決，刑事訴訟法第一百五十四條、第三百零一條第一項分別定
    有明文。又事實之認定，應憑證據，如未能發現相當證據，或證據不足以證明，
    自不能以推測或擬制之方法，為裁判基礎；且認定不利於被告之事實須依積極證
    據，苟積極證據不足為不利於被告事實之認定時，即應為有利於被告之認定；另
    認定犯罪事實所憑之證據，雖不以直接證據為限，間接證據亦包括在內，然而無
    論直接證據或間接證據，其為訴訟上之證明，須於通常一般之人均不致有所懷疑
    ，而得確信其為真實之程度者，始得據為有罪之認定，倘其證明尚未達到此一程
    度，而有合理之懷疑存在而無從使事實審法院得有罪之確信時，即應由法院為諭
    知被告無罪之判決，最高法院四十年台上字第八六號、三十年台上字第八一六號
    、七十六年台上字第四九八六號判例可資參照。
三、本件公訴人認被告涉有違反右揭公司法之罪嫌，無非係以被告偵查中之自白，且
    查該公司依法登記經營之項目不包括食品、開心果加工業務，有該公司登記事項
    卡、公司執照及營利事業登記證、台北縣違章工廠查處紀錄表等影本、勘驗筆錄
    一份、照片六張等扣案可考為其主要論據。訊據被告丙○○堅詞否認有何違反公
    司法之犯行，辯稱：伊向屋主承租該工廠時，僅使用工廠內之天車、計量器、封
    口機包裝開心果，至於蒸汽鍋爐及主爐，是以前承租工廠的人所留下，伊在承租
    該工廠時，這些機器早已經報廢放置廠內，伊並無使用該等機器從事開心果加工
    業務等語，經查：
    （一）台北縣政府違章工廠聯合取締小組人員乙○○偕同台灣台北地方法院檢察
          署檢察官於八十九年三月二十九日上午十時三十分許，前往被告位於台北
          縣樹林市○○路○段二十二之二十九號工廠實施現場履勘，該工廠內有多
          部機器，甚至有蒸汽鍋爐，但機器當日未開動等情，固有履勘現場筆錄一
          份、照片六幀在卷可憑，且證人乙○○亦到庭證述：八十九年一月十二日
          ，伊到該工廠去看，該工廠有蒸汽鍋爐、天車、開箱設備、主鍋爐、自動
          計量器各一個，伊問被告，被告承認有加工開心果，至於第二次到工廠去
          時，工廠沒運作，只在煮開心果云云；徵按前開履勘筆錄及證人乙○○所
          證述之現場機器設備，其中天車、自動計量器本係包裝開心果所需之機器
          ，被告持有使用，自難逕認屬加工之行為，至於蒸汽鍋爐及主爐、開箱設
          備等機器設備，雖確有置放於該工廠內之事實，惟質之證人許富寧即該工
          廠之出租人則到庭證稱：伊在八十六年三月間將系爭工廠出租被告使用，
          而工廠出租予被告前，有別人曾經租該工廠所留下之機器，包括蒸汽鍋爐
          及主爐等，而這些機器均不能使用，已經生銹了等語，並有上揭照片在卷
          足憑；已足見前開證人乙○○證述之上情及履勘筆錄中，所記載有很多機
          器，甚至有蒸汽鍋爐之情形，於該機器早已廢棄無法作為加工開心果機器
          使用，且履勘當時復無該等機器運轉之狀態下，則僅憑台北縣違章工廠查
          處紀錄中，記載金綿公司有從事「食品、開心果」加工，及前開履勘現場
          筆錄、照片數幀、證人乙○○之證述，自均不能遽為推論被告有從事開心
          果加工業務之事實證明。
    （二）次查，證人丁○○於偵查中雖證稱：在工廠內之蒸汽鍋爐是開心果用的，
          因開心果要浸水，而其它四四方方的盒子是烘乾用的云云。惟如前述，蒸
          汽鍋爐於被告租用系爭廠房時早已置放於工廠內不能使用，則證人丁○○
          供稱可使用一節，顯與實情不符。且經甲○於庭訊中詰之證人丁○○亦到
          庭證述：伊在八十八年十月中旬到工廠幫忙被告，去幫忙時蒸汽鍋爐並沒
          有使用，而偵查中伊說可使用，是指以前聽哥哥即被告說有人使用過這鍋
          爐來煮開心果及花生，但伊沒看過被告使用該鍋爐，至於偵查中伊說開心
          果有泡水，是因害怕才講的，因為進口的開心果，是不用泡水就可直接包
          裝等語，益徵證人丁○○於偵查中供證之內容，尚難為不利於被告犯罪事
          實之認定。
    （三）末查，卷附由被告庭呈之八十八年六月、八月、十月份之水電費轉帳傳票
          記載，其中四、五兩月，水費新台幣（下同）六百五十元、電費一千零七
          十五元，六、七兩月份水電費分別為一百九十二元、一千一百零四元，八
          、九兩月水電費，則分別為三百四十一元、二千二百七十元，徵諸一般家
          庭用電量使用之常態，尤其較接近夏季用電量之高峰時期，則兩月份合計
          花用電費數千元內均屬常態，茲以被告若確有在工廠內從事開心果之加工
          業務，並運轉蒸汽鍋爐、主爐以蒸煮開心果，則每月扣除自動計量器、分
          裝機、天車、電燈等電力使用外，其自八十八年四月以迄同年九月間，每
          兩月合計之電費，亦豈會僅介於一至二千元間，顯與常情不符。此外，被
          告雖於偵查中向檢察官表示聲請簡易處刑之意，然並非被告自承願接受簡
          易處刑，即可遽認被告犯罪，且甲○復查無其他積極之證據足認被告有公
          訴人所指之犯行，本件不能證明被告犯罪，爰依首開規定，諭知被告無罪
          之判決。
四、依上開事證，原審逕對被告論處罪刑，尚有未洽，應予撤銷改判，復因本件應為
    無罪之判決，依刑事訴訟法第四百四十九條第三項規定，不得適用簡易程序判決
    ，爰準用同法第三百六十九條第二項規定，由甲○管轄之合議庭自為第一審判決
    ，附此敘明。
據上論斷，應依刑事訴訟法第四百五十五條之一第一項、第三項、第三百六十九條第
一項前段、第二項後段、第三百六十四條、第三百零一條第一項、第四百五十二條，
判決如主文。
本案經檢察官許永欽到庭執行職務
中      華      民      國    八十九    年     十一     月    二十九    日
                                    臺灣臺北地方法院刑事第七庭
                                        審判長法  官  陳坤地
                                              法  官  蕭清清
                      法  官  蔡世祺
右正本證明與原本無異。
如不服本判決得於判決送達後十日內向甲○提出上訴狀。
                                              書記官  李文椿
中      華      民      國    八十九    年     十一     月    二十九    日


司法院資訊處製作；財團法人民間司法改革基金會備份。
